【裁判字號】    89,上訴,1628
【裁判日期】    891212
【裁判案由】    常業竊盜
【裁判全文】
臺灣高等法院高雄分院刑事判決          八十九年度上訴字第一六二八號
    上  訴  人
    即  被  告  戊○○
右上訴人因竊盜案件，不服臺灣屏東地方法院八十九年度訴字第三四七號中華民國八
十九年十月九日第一審判決（起訴案號：臺灣屏東地方法院檢察署八十九年度偵字第
三四五五、併辦案號：台灣高雄地方法院檢察署八十九年度偵緝字第一三四五號；台
灣屏東地方法院檢察署八十九年度偵字第八九二號），提起上訴，本院判決如左：
      主      文
原判決撤銷。
戊○○連續竊盜，處有期徒刑壹年肆月。
      事      實
一、戊○○曾於民國八十八年間因竊取果菜市場之柳丁七百台斤案件，經本院於八十
    八年七月三十一日判處有期徒刑四月確定（於八十九年三月二十五日執行完畢）
    ，猶不知悔改，基於意圖為自己不法所有之概括犯意，先於八十八年八月二日凌
    晨零時許，在屏東市○○路○段和生市場內，竊取置於市場內丙○○所有之高麗
    菜十一蔞（約值新台幣（下同）八千八百元）、蘇清貴所有之花瓜六十四公斤（
    約值九百六十元）、胡瓜一百零二公斤（約值一千六百三十二元）、乙○○所有
    青蔥二十四台斤（約值二百零四元）得手後逃逸，其行竊過程為市場內之監視錄
    影系統全程錄下。復於八十八年十一月二十六日上午三時三十分許，駕駛林晉安
    所有（借予黃清源再轉借予戊○○使用）之車牌號碼ＲＰ－三三一八號自小客車
    在高雄縣大社鄉果菜市場內，竊取己○○所有之蓮子三十三斤（約值三千三百元
    ）、毛豆三十五斤（約值一千五百七十五元）得手後逃逸，嗣為警循線查獲並扣
    得上揭蓮子、毛豆。
二、案經屏東縣警察局屏東分局移送台灣屏東地方法院檢察署檢察官偵查起訴、移送
    併辦及高雄市政府警察局鼓山分局移送台灣高雄地方法院檢察署檢察官移送併辦
    。
    理  由
一、右揭事實，業據上訴人即被告戊○○迭於偵審中坦承不諱，核與告訴人丙○○、
    蘇清貴、乙○○、己○○及證人曾文龍、張順興、甲○○、丁○○○、黃清源、
    林晉安指述情節相符，並有贓物認領保管單一紙、照片三幀、監視錄影帶一捲扣
    案足證，事證明確，被告竊盜犯行，洵堪認定。
二、按犯罪事實具有連續性者，在實體上為一罪，在訴訟法上為同一訴訟客體，具有
    不可分割性，故檢察官雖就其犯罪事實之一部起訴，依刑事訴訟法第二百六十七
    條之規定，其效力及於全部，此刑事既判力時之基準點，係以最後審理事實法院
    宣示判決之日為準，若在最後審理事實法院宣示判決後始行發生之事實，既非該
    法院所得審判，即為該案判決之既判力所不及（最高法院八十二年度第四次刑事
    庭會議決議參照）。被告戊○○於八十八年間因竊取果菜市場之柳丁七百台斤案
    件，經本院於八十八年七月三十一日以八十八年度上易字第一三九三號判處有期
    徒刑四月確定，本件被告行竊之行為時係八十八年八月二日及八十八年十一月二
    十六日，均在前案八十八年七月三十一日宣示判決後始行發生之事實，揆之前揭
    說明，自非前案判決既判力所及，被告此部分抗辯自屬無據。
三、查刑法第三百二十二條規定以竊盜為常業之罪，指以竊盜為職業者而言，不以行
    竊次數為標準，苟非以行竊為謀生之職業，縱有多次行竊，仍難以常業竊盜論擬
    （最高法院三十年上字第三二八號判例參照）。本件被告於八十八年八月二日在
    屏東市和生市場行竊為警查獲，復於八十八年十一月二十六日在高雄縣大社鄉果
    菜市場行竊，雖係連續二次竊盜，惟時間已相隔三個多月，其間並無其他竊盜行
    為，顯非以竊盜為職業，更非賴行竊為謀生，依前開最高法院判例意旨，自不能
    論以常業竊盜罪，核被告所為，僅成立刑法第三百二十條第一項普通竊盜罪，公
    訴人認係常業竊盜罪，二者之基本社會事實相同，起訴法條尚有未洽應予變更。
    被告先後二次竊盜犯行，迭次為之，手法相同，所犯係同一罪名之罪，顯係基於
    概括犯意，應依連續犯規定論以一罪。公訴人雖僅就八十八年八月二日竊盜行為
    提起公訴，對於八十八年十一月二十六日竊盜犯行漏未論列，惟此部分與起訴部
    分有連續犯關係，已如前述，為起訴效力所及，法院應一併審究。
四、原審予以論罪科刑，固非無見，惟查，本件僅成立普通竊盜，原判決則論以常業
    竊盜罪，適用法則不當，被告上訴意旨指摘原判決不當，雖無理由，惟原判決既
    有可議，自屬無可維持，應予撤銷改判。審酌被告於受前揭四月有期徒刑之宣告
    後不思悔改旋為上揭犯行，犯罪之手段，其妻楊妮馨因尿毒症定期洗腎有診斷證
    明書一紙在卷可稽之生活狀況，其受有陸軍官校之教育，此有畢業證書、退伍令
    各一紙在卷、犯罪所生之損害，及犯罪後坦承犯行犯後態度尚佳等一切情狀，仍
    如原審量處有期徒刑一年四月。至公訴意旨另認以依竊盜犯贓犯保安處分條例宣
    告令被告於刑之執行前入勞動場所強制工作，惟查被告前於本件犯行前僅於八十
    七年間因竊盜案受拘役五十日刑之執行，又其具相當智識已如前述，犯後亦坦承
    犯行，因認經本件刑之執行即足矯正其惡習，爰不為強制工作之宣告，併此說明
    。
五、台灣屏東地方法院檢察署八十九年度偵字第八九二號移送併辦部分，與起訴之犯
    罪事實相同，法院自應一併審理。
據上論結，應依刑事訴訟法第三百六十九條第一項前段、第三百六十四條、第二百九
十九條第一項前段、第三百條、刑法第五十六條、第三百二十條第一項，罰金罰鍰提
高標準條例第一條前段，判決如主文。
本案經檢察官郭振昌到庭執行職務。
中    華    民    國     八十九     年      十二      月     二十六     日
                              臺灣高等法院高雄分院刑事第二庭
                                  審判長法官  曾永宗
                                        法官  惠光霞
                                        法官  邱永貴
右正本證明與原本無異。
檢察官如不服本判決，應於判決送達後十日內向本院提出上訴狀，其未述理由者並
應於提出上訴狀後十日內向本院補提理由書（應附繕本)。
被告不得上訴。
                                      書記官  張寶花
中    華    民    國     八十九     年      十二      月     二十八     日
附錄：本判決論罪科刑法條：
刑法第三百二十條第一項
意圖為自己或第三人不法之所有，而竊取他人之動產者，為竊盜罪，處五年以下有期
徒刑、拘役或五百元以下罰金。
                                                                  Ａ


司法院資訊處製作；財團法人民間司法改革基金會備份。
